【裁判字號】    88,上易,226
【裁判日期】    900104
【裁判案由】    恐嚇取財等
【裁判全文】
臺灣高等法院臺中分院刑事判決                    八十八年度上易字第二二六號
    上  訴 人
    即  被 告  乙○○
右上訴人因恐嚇取財案件，不服臺灣苗栗地方法院八十七年度易字第八一五號中華民
國八十七年十一月六日第一審判決（起訴案號：臺灣苗栗地方法院檢察署八十七年度
偵字第七七八號），提起上訴，本院判決如左：
      主  文
上訴駁回。
      事  實
一、乙○○（於民國「下同」八十六年間，因違反麻醉藥品管理條例案件，經臺灣新
    竹地方法院判處有期徒刑四月確定，於八十六年十月十六日執行完畢），與馮焜
    宏（業經原審判處有期徒刑拾月，撤回上訴確定）二人曾於八十七年一月間，因
    施用、持有安非他命案件為警查獲，馮焜宏、乙○○懷疑係丙○○報案所致，遂
    對丙○○心生不滿，又因鄭國光（業經原審判處就連續攜帶兇器竊盜部分處有期
    徒刑捌月、恐嚇取財部分，判處有期徒刑拾月，定應執行有期徒刑壹年月，撤
    回上訴確定），與丙○○熟識，二人遂請鄭國光帶同至丙○○住處，而彭國宗適
    於馮焜宏住處，乃請彭國宗（經原審判處有期徒刑捌月確定）駕車並負責把風。
    馮焜宏、鄭國光、乙○○、彭國宗四人遂基於意圖為自己不法所有之共同犯意連
    絡，於八十七年二月五日凌晨三時許，由彭國宗駕車搭載鄭國光、馮焜宏、乙○
    ○三人，至苗栗縣大湖鄉武榮村十一鄰十七號丙○○住處，先由鄭國光自窗戶爬
    入後，再打開大門讓馮焜宏、乙○○進入（鄭國光、馮焜宏、乙○○無故侵入
    住宅部分未據告訴），而由彭國宗於外面把風。適丙○○與友人陳兆寶、楊靜宜
    於臥房睡覺，鄭國光先將丙○○自一樓臥室內叫醒後帶至客廳，並即對丙○○恫
    稱：外面還有人，你跑不掉的等語，並隨即持楊家客廳內水果刀一把恫嚇丙○○
    至二樓，因丙○○不肯，鄭國光、馮焜宏、乙○○即以拳腳毆打丙○○，丙○○
    見狀大叫陳兆寶，鄭國光、馮焜宏、乙○○三人乃與丙○○扭打（丙○○未成傷
    ），嗣經陳兆寶聞聲出面制止後方停止毆打，丙○○見狀遂同意與馮焜宏等三人
    至二樓。四人至二樓時，馮焜宏隨即取出事先備妥之空白商業本票二紙，由乙○
    ○要求丙○○填寫，丙○○因已畏懼馮焜宏、鄭國光、乙○○再以暴力相向，遂
    應其要求而分別填寫面額十八萬元、八十七年二月十五日到期，及面額三十二萬
    元四千元、八十七年二月二十八日到期本票二紙。馮焜宏得手後取走上開本票二
    紙，隨即對丙○○恫稱：於到期日前，將錢送至苗栗縣公館鄉大坑村六鄰一六八
    號二樓，否則事後會再至家中找他等語後，鄭國光、馮焜宏、乙○○、彭國宗四
    人隨即離去。
二、案經苗栗縣警察局大湖分局報請臺灣苗栗地方法院檢察署檢察官偵查起訴。
    理      由
一、訊據被告乙○○固坦承於右揭於八十七月年二月五日凌晨三時許，與鄭國光、馮
    焜宏、彭國宗等人，前往苗栗縣大湖鄉武榮村十一鄰十七號丙○○住處找丙○○
    之事實不諱，惟堅決否認涉有何恐嚇取財犯行，辯稱：伊並未毆打丙○○，亦未
    對丙○○恐嚇取財云云，惟查：右揭被告乙○○與鄭國光、馮焜宏、彭國宗等共
    四人半夜至丙○○家恐嚇取財等情，業據被害人丙○○、陳兆寶及證人楊靜宜於
    警訊中供陳明確，且對被告四人犯行均能詳實敘述，互核情節悉相符合，足見所
    言非虛。又查，被告乙○○、鄭國光雖否認有叫丙○○簽寫本票之事實，惟被告
    馮焜宏於警訊時供稱：「我沒有叫丙○○簽本票給我，是乙○○叫他簽的」等語
    （詳見偵查卷第九頁背面）。另鄭國光於警訊時則稱：「因為在八十七年一月份
    馮焜宏及乙○○二人持有、吸安非他命要交保金，而且馮、陳二人認為丙○○帶
    警方前往查獲，所以要丙○○負責賠償其損失」等語（詳見偵查卷第七頁）。核
    與被害人丙○○指稱遭逼迫簽寫本票之事實相符，顯見被告乙○○確逼迫被害人
    簽寫本票至明。且證人陳兆寶於警訊時亦證稱：丙○○確遭鄭國光、馮焜宏等四
    人恐嚇簽寫本票，且鄭國光進入後並當場說他們外面還有人，丙○○跑不掉的」
    等語（詳見偵查卷第十九頁至第二十一頁），核與丙○○於警訊所稱：「大漢忠
    」在外面把風等語（詳見偵查卷第十四頁背面）相符，復有商業空白本票三紙可
    資佐證，被告乙○○右揭辯稱：伊並未毆打丙○○，亦未對丙○○恐嚇取財云云
    ，應係事後卸責之詞，毫無足採，被告右揭犯行，應堪認定。
二、核被告乙○○所為係犯刑法第三百四十六條第一項之恐嚇取財罪，乙○○與鄭國
    光、馮焜宏、彭國宗就恐嚇取財部分有犯意連絡與行為分擔，均為共同正犯。被
    告乙○○曾於八十六年間，因違反麻醉藥品管理條例案件，經臺灣新竹地方法院
    判處有期徒刑四月確定，於八十六年十月十六日執行完畢，有本院被告全國前案
    紀錄表一份在卷為憑，其受有期徒刑執行完畢後，五年以內再犯本件有期徒刑以
    上之罪，為累犯，應依刑法第四十七條規定加重其刑。原審依刑法第二十八條、
    第三百四十六條第一項、第四十七條、罰金罰鍰提高標準條例第一條前段之規定
    並審酌被告乙○○犯罪之動機、目的、手段，犯罪所生之危害、犯罪後飾詞否認
    ，顯不知悔改等情，量處被告乙○○有期徒刑拾月，核其認事用法均無違誤，量
    刑亦稱妥適，應予維持。被告上訴意旨否認犯行指摘原審判決不當，為無理由，
    應予駁回。
據上論斷，應依刑事訴訟法第三百六十八條，判決如主文。
本案經檢察官甲○○到庭執行職務。
中      華      民     國     九十     年      一       月       四     日
                              臺灣高等法院臺中分院刑事第三庭
                                    審判長法  官  方  艤  駐
                                          法  官  劉  連  星
                                          法  官  胡  忠  文
右正本證明與原本無異。
不得上訴。
                                          書記官  粘  銘  環
中      華      民     國     九十    年      一       月       五     日
附錄論罪科刑法條：
刑法第三百四十六條：
意圖為自己或第三人不法之所有，恐嚇使人將本人或第三人之物交付者，處六月以上
五年以下有期徒刑，得併科一千元以下罰金。
以前項方法得財產上不法之利益，或使第三人得之者，亦同
前二項之未遂犯罰之。
                                                                        Ｃ


司法院資訊處製作；財團法人民間司法改革基金會備份。
